【裁判字號】    95,易,1951
【裁判日期】    950928
【裁判案由】    詐欺
【裁判全文】
臺灣臺北地方法院刑事判決              95年度易字第1951號
公  訴  人  臺灣臺北地方法院檢察署檢察官
被      告  甲○○
                    （現在台灣監獄台北分監執行中）
上列被告因詐欺案件，經檢察官提起公訴（95年度偵緝字第1700
號），本院受理後，經訊問被告為有罪之陳述，合議庭裁定改行
簡式審判程序，判決如下：
    主  文
甲○○共同意圖為自己不法之所有，以詐術得財產上不法之利益
，處有期徒刑伍月，如易科罰金以銀元參佰元即新台幣玖佰元折
算壹日。
    事  實
一、甲○○前於民國90年間因違反毒品危害防制條例案件，經臺
    灣板橋地方法院90年簡字第42號判處有期徒刑6月確定。又
    於同年間因違反毒品危害防制條例案件，經同法院90年度訴
    字第848號判處有期徒刑8月，經臺灣高等法院90年度上訴字
    第3341號駁回上訴，並經最高法院91台上字第855號駁回上
    訴確定。二案嗣於91年4月22日經臺灣高等法院以91年度聲
    字第465號裁定應合併執行有期徒刑1年，於91年7月11日入
    監；復因所犯偽造文書案件，經臺灣板橋地方法院91年度訴
    緝字第102號判處有期徒刑1年，於92年2月19日確定，而在
    監接續執行，於93年1月29日假釋出監，刑期應至同年4月18
    日始屆滿，惟其於假釋中因故意犯罪，經撤銷假釋，於94
    年6月21日入監執行殘刑，甫於94年9月12日執行完畢出監（
    不構成累犯）。
二、甲○○於前開假釋期間，不知警醒，與女友朱珮君（另經檢
    察官偵處）共同基於意圖為自己不法之所有之犯意聯絡，推
    由朱珮君設法取得其母親彭幼秋美商花旗銀行信用卡卡號（
    詳卷）後，於94年3月4日撥打電話至臺北市中山區○○○路
    ○段66號「臺北國際飯店」，向飯店服務人員佯稱：其為國
    泰人壽彭小姐，要為其女兒及女兒男友預定住宿，並提供上
    揭花旗銀行卡號，供飯店人員登記確認，飯店人員因而陷於
    錯誤認為彭幼秋欲負擔甲○○及朱珮君之所有住宿期間相關
    消費，自當日夜間7時33分許起，迄至同年3月9日中午12時
    許，提供甲○○、朱珮君二人住宿及餐飲等服務。嗣甲○○
    、朱珮君於同年3月9日中午未辦理退房，擅自離去，飯店人
    員始知受騙，二人於該段期間所消費之住宿、餐飲、電話等
    服務，共計詐得財產上不法利益新臺幣（下同）2萬2837。
二、案經被害人臺北國際飯店代理人陳昱齊訴請臺北市政府警察
    局中山分局報告臺灣臺北地方法院檢察署檢察官偵查起訴。
    理  由
一、上開事實，業經被告甲○○於本院審訊中坦白承認，核與告
    訴代理人陳昱齊於偵查之指述及證人即飯店櫃臺副理黃青珠
    之偵查中結證被告冒用彭幼秋信用卡卡號訂房並詐欺住宿等
    消費而得利之情節相符，並經證人彭幼秋之偵查中具結證以
    未曾授權朱珮君使用信用卡卡號一情翔實。此外，並有美商
    花旗銀行股份有限公司94年6月9日（94）消信字第377號函
    檢附信用卡爭議帳款申訴授權書、被告填寫之住宿登記資料
    、用餐簽帳單、被告在飯店之消費電腦紀錄、發票、預刷之
    刷卡單、飯店人員手寫之訂房紀錄各件在偵卷可考。是被告
    之任意性自白，要與事實相合。本件事證明確，其犯行實堪
    認定。
二、按刑法於94年1月7日修正、94年2月2日公布，並於95年7 月
    1日施行，而行為後法律有變更者，適用行為時之法律。但
    行為後之法律有利於行為人者，適用最有利於行為人之法律
    ，刑法第2條第1項定有明文。
（一）刑法第339條之法定刑，已因新增刑法施行法第1條之1規
      定，中華民國94年1月7日刑法修正施行後，刑法分則編所
      定罰金之貨幣單位為新臺幣；94年1月7日刑法修正時，刑
      法分則編未修正之條文定有罰金者，自94年1月7日刑法修
      正後，就其所定數額提高為30倍，但72年6月26日至94年1
      月7日新增或修正之條文，就其所定數額提高為3倍。又刑
      法第33條關於罰金數額之規定，由銀元1元以上，修正為
      新台幣1千元以上。修正後有關法定刑罰金數額之規定，
      並無利於修正前之規定。
（二）被告行為後刑法第28條之共犯規定固有修正，然僅限於條
      文用語「實行」變更為「實施」，舊法並無有利於被告之
      處。
（三）又被告行為後刑法第41條易科罰金規定已修正，罰金罰鍰
      提高標準條例第2條業已修正刪除，並均自95年7月1日生
      效。觀諸95年7月1日以前，易科罰金折算標準至多以新臺
      幣900元折算1日，而依新修正之刑法第41條，則規定易科
      罰金折算標準至少以新臺幣1000元折算1日，茲比較修正
      前後之易科罰金折算標準，以95年7月1日修正公布施行前
      之規定，較屬有利。
（四）綜上各修正內容，比較刑法修正前後規定結果，修正後之
      刑法規定未較修正前規定有利於被告，乃依修正前規定論
      處。
三、核被告甲○○所為，係犯修正前刑法第339條第2項詐欺得利
    罪。其與朱珮君間，有犯意聯絡及行為分擔，為共同正犯。
    爰審酌被告之素行非佳、冒名消費之犯罪動機、目的、手段
    、所詐得利益數額非鉅、對告訴人之危害程度及犯後坦認之
    態度等一切情狀，量處如主文所示之刑，並依修正前刑法第
    41 條第1項前段及修正前罰金罰鍰提高標準條例第2條諭知
    易科罰金之折算標準，以示懲儆。
四、按數罪所處有期徒刑併合執行，其報請許可假釋所需最低應
    執行之期間，既合併計算，且假釋期間（即殘刑期間），亦
    合併計算之，其期間既無從區分，從而不論假釋出獄前所執
    行之期間是否已逾其中任一罪之刑期，亦不論嗣後其假釋有
    無被撤銷，在假釋期間內，均應認為尚未執行完畢，其於執
    行逾其中任一罪之刑期後5年內之假釋期間，再犯有期徒刑
    以上之罪者，不應論以累犯（最高法院88年7月20日88年第
    4次刑事庭會議決議參照）。被告有如事實欄所述違反毒品
    危害防制條例之二罪及偽造文書罪共三罪之有期徒刑之宣告
    ，經合併執行後，雖於93年1月29日假釋出監，惟無執行期
    間既無從區分，不能確知何者已經執行完畢，故此後之假釋
    期間，被告雖犯有本件之詐欺得利罪，自不能論以累犯。又
    其嗣後之假釋撤銷後之殘刑，係於94年9月12日執行完畢出
    監，亦在被告本件犯罪之後，要無累犯之適用，附此指明，
    公訴意旨未予詳究逕論被告為累犯，容有誤會。
據上論斷，應依刑事訴訟法第273條之1第1項、第299條第1項前
段，刑法第2條第1項前段、修正前刑法第28條、第339條第2項、
第41條第1項前段，罰金罰鍰提高標準條例第1條前段、修正前罰
金罰鍰提高標準條例第2條，現行法規所定貨幣單位折算新臺幣
條例第2條，判決如主文。
本案經檢察官黃于真到庭執行職務
中    華    民    國    95    年    9     月    28    日
                  刑事第十六庭  法  官
以上正本證明與原本無異。
如不服本判決，應於判決送達後10日內，向本院提出上訴狀。
                                書記官  高菁菁
中    華    民    國    95    年    9     月    25    日
附錄本案論罪科刑法條全文
 刑法第339條
 意圖為自己或第三人不法之所有，以詐術使人將本人或第三人之
 物交付者，處5年以下有期徒刑、拘役或科或併科1千元以下罰金
 。
 以前項方法得財產上不法之利益或使第三人得之者，亦同。
 前二項之未遂犯罰之。


司法院資訊處製作；財團法人民間司法改革基金會備份。
